【裁判字號】    89,簡上,199
【裁判日期】    890726
【裁判案由】    損害賠償
【裁判全文】
臺灣高雄地方法院民事判決      八十九年度簡上字第一九九號
    上    訴    人    丙○○
    即附帶被上訴人
    兼訴訟代理  人    甲○○  .
    被上訴人          乙○○  .
    即附帶上訴人
右當事人間請求損害賠償事件，上訴人對於中華民國八十九年四月十三日本院八十八
年度雄簡字第二八九八號第一審判決提起上訴，本院判決如左：
    主  文
上訴及附帶上訴均駁回。
第二審訴訟費用關於上訴部分，由上訴人負擔，附帶上訴部分，由附帶上訴人負擔。
    事  實
甲、上訴人即附帶被上訴人方面：
  一、聲明：(一)原判決廢棄。(二)被上訴人在第一審之訴及假執行之聲請駁回。(三)第一
      、二審訴訟費用由被上訴人負擔。(四)駁回被上訴人之附帶上訴。
  二、陳述：除與原審判決書所載者相同茲予引用外，補稱：
    (一)上訴人丙○○於台灣高雄地方法院八十八年易字第四０二八號案件，承認開口
      以「幹你娘」、「幹你娘歪」、「沒水準」，並非針對被上訴人，應無構成
      公然侮辱，縱然以刑事案件認定上訴人公然侮辱，亦已受罰五千元（折合新台
      幣壹萬伍仟元），應無民法第一九五條規定之適用，倘若適用上開法條者，原
      審所為准許之金額亦顯然過高，其名譽被侵害者，得請求為回復名譽之適當，
      原審所調查兩造身分地位、經濟狀況，有一不動產房屋，且未調查房屋之貸款
      十五年，每月需繳納貸款利息新台幣（下同）五萬八千八百六十元，有銀行扣
      繳存證。又有父親黃萬生年高八十歲，患有重聽，行動不便，母親黃林不纏年
      已七十八歲，每週洗腎二、三次重度殘障，以上係上訴人所負擔，目前上訴人
      之經濟不佳，原審對上情漏未調查，其判決欠妥。
    (二)又上訴人甲○○經台灣高等法院高雄分院八十九年上易字第二四一號刑事案件
      ，以傷害罪判處拘役四十日，因而被上訴人以侵犯行為請求損害賠償，按當時
      二人之發生，係互相拉扯，上訴人亦有受傷，沒想到應作驗傷之準備，而被上
      訴人因此受有外傷，其診斷書所載：皮外傷，上訴人亦已接受刑罰處罪，是以
      被上訴人據以請求精神慰撫金，經原審法院衡量之判決金額確有過高。另對傷
      害之部分，被上訴人並未提出任何花費之醫療收據，可直證明為皮外傷。然依
      民法第一百九十五條第一項規定之請求，依法無據，況且原審以兩造身分地位
      、經濟狀況酌為上訴人應賠償被上訴人五萬元，確實過高，其判決有欠適當，
      上訴人與夫丙○○養育黃筱茹（歲）、黃彥儒（歲）、黃信儒（６歲）、
      黃筱威（５歲），正在國中或國小就讀，扶養之費用龐大，又每月需付貸款五
      萬八千八百六十元之多，此部分原審法院漏未調查，所為之認定有欠經驗法則
      。
  三、證據：援用原審之立證方法，另提出黃萬生殘障手冊、黃林不纏身心障礙手冊
      、證明卡、借款及保證明細卡、戶口名簿等影本各一份為證。
乙、被上訴人即附帶上訴人方面：
  一、聲明：(一)上訴駁回。(二)上訴人應再各給付被上訴人五萬元，並自本書狀繕本送
      達翌日起至清償之日止，按年息百分之五計算之利息。(三)二審訴訟費用由上訴
      人負擔。
  二、陳述：除與原審判決書所載者相同茲予引用外，補稱：
    (一)查上訴人甲○○、丙○○由於對乙○○犯傷害罪及公然侮辱，刑事判決已確定
      ，並因此進一步遭民事庭判決應賠償乙○○各五萬元精神損害。然不料李、黃
      二人不知悔改，竟對民事判決又提起上訴，且在上訴狀紙中謊言連篇，令人氣
      憤，為免混淆鈞院之事實認定，經原告乙○○加以蒐證，特此具狀將證物呈送
        鈞院，以防止上訴人再向鈞院詐騙。再者，以原告乙○○所受之肉體攻擊及
      名譽毀損之情節以觀，衡之以兩造之學歷、身份，原審所判決之數額顯屬過低
      ，因此被上訴人於二審附帶提起上訴，請求命上訴人各再賠償原告五萬元。
    (二)上訴人雖謊稱其經濟困難，負擔龐大，若賠償原告則會導致生陷入嚴重困窘等
      語，然依據調查，上訴人丙○○擁有「三民區○○路一二六巷一七弄三號」透
      天五樓房屋乙棟，並擁有ＸＶ－六二０七號富豪轎車一輛（登記於其名下）。
      上訴人甲○○則擁有位於鳳仁路九三之十六號廠房一大棟，近二千坪，供其夫
      妻二人開設龍冠食品公司，並擁有Ｓ８－五三六０號七人座三菱客貨兩用車乙
      輛。又甲○○自稱其於結婚時，其娘家曾贈予無數筆土地。
    (三)而上訴人家中，每星期一、三、五都請佣人到家打掃、洗窗、澆花，每天傍晚
      五點半，都請煮飯佣人到家煮飯，孩子也請媬姆接送，都有照片可證。故其生
      活水準顯然比一般人更高，謂其家境清貧或小康尚難令人採信。
    (四)上訴人又稱其父母之生活費、醫藥費皆由其負擔，應命其舉證。因為上訴人之
      父母並未與之同居共同生活，就連原告住在對面，甚至也沒看過其父母來訪，
      故上訴人說有供養父母，仍令人存疑，尚待調查。
    (五)是綜上所述，上訴人明明家境富裕，卻要裝窮騙法院，行徑實令人不齒，懇請
      鈞長明查，毋受矇騙。
  三、證據：援用原審之立證方法，另提出照片八張為證。
    理  由
一、本件被上訴人起訴主張：其與上訴人夫妻係為鄰居，惟前因停車問題而為交惡，
    嗣於八十七年十月十三日下午五時四十分許，仍因停車位問題，在高雄市○○區
    ○○路一二六巷十七弄三號前，與上訴人甲○○發生口角爭執，而上訴人丙○○
    於屋內聽聞後，乃外出而公然以「幹你娘」、「幹你娘雞歪」、「沒水準」等足
    以毀損其名譽之言語對其侮辱，其聞言後乃趨前向其質問何意，惟上訴人甲○○
    見狀，竟出手抓扯其之頭髮、臉部及頸部等處，致其因此受有左前臂抓傷、瘀傷
    及右前臂、頸部、右肩抓傷等傷害，上訴人二人之行為，顯已構成公然侮辱或傷
    害之犯行，因本於侵權行為損害賠償請求權之法律關係，求為命上訴人各應給付
    精神慰撫金二十五萬元，及自起訴狀繕本送達被告之翌日即八十八年十月十四日
    起至清償日止，按週年利率百分之五計算之利息之判決。上訴人丙○○則以其乃
    係以上開言語責罵妻子甲○○，不必與沒水準之人爭車位，而非對原告加以侮辱
    等語；另上訴人甲○○則以事發當時兩人乃係相互拉扯，其亦受有傷害，被上訴
    人請求金額顯屬過高等語，資為抗辯。
二、按不法侵害他人身體、健康、名譽或自由者，被害人雖非財產上之損害，亦得請
    求賠償相當之金額，民法第一百九十五條第一項定有明文。本件上訴人丙○○於
    上開時地，曾對被上訴人出言侮辱一節，為上訴人丙○○於刑事案件審理中所自
    承，而被上訴人甲○○亦於上開時地，出手拉扯被上訴人而致其受傷等情，亦經
    被上訴人及證人蕭玉麗於該案件中指述或證述在卷，並有驗傷診斷書附卷可憑。
    且上訴人二人上開犯行，經公訴人起訴後，亦經本院刑事庭認定均應該當公然侮
    辱或傷害犯行，而分別判處罰金或拘役，上訴人丙○○未於上訴期間提起上訴，
    另上訴人甲○○不服提起上訴後，乃經台灣高等法院高雄分院判決駁回而確定一
    節，亦有本院八十八年度易字第四○二八號及台灣高等法院高雄分院八十九年度
    上易字第二四一一號刑事判決書各一份附於原審卷內可稽，上訴人所辯並未公然
    侮辱或傷害原告云云，應無足採，本件被上訴人主張自應認為真實。是上訴人二
    人既於前揭時地，分別對被上訴人施以侮辱或傷害之行為，從而，本件被上訴人
    據以提起本訴，請求被告應賠償其精神損失，依法即無不合，自應予准許。
三、按非財產上之損害，雖許被害人請求以金錢賠償，但其損害原非如財產損害之有
    價額可以計算，究竟如何始認為相當，自得由法院斟酌情形定其數額（最高法院
    四十四年台上字第七二六號判例參照）。又非財產上損害之慰撫金數額，究竟若
    干為適當，應斟酌兩造身分、地位及經濟狀況，俾為審判之依據（最高法院八十
    六年度台上字第五一一號判決參照）。本件兩造上訴及附帶上訴，僅對於原審核
    定慰撫金之數額有爭執，經查原審係審酌「本件原告乃為淡江大學會計學系畢業
    ，其前於訴外人超級風國際通訊器材股份有限公司任職時，平均每月月薪為三萬
    零八百餘元，此有各類所得扣繳既免扣繳憑單、畢業證書等件在卷可稽，而被告
    丙○○乃係台灣大學食品營養系畢業，被告甲○○則為銘傳國貿科畢業，現二人
    乃從事承包學校餐廳業務，平均收入約為五、六萬元，且被告丙○○並有一不動
    產房屋一節，此為被告所自承，爰審酌兩造身分地位、經濟狀況及事發原由等一
    切情狀」之情，認以被上訴人請求上訴人二人應各給付慰撫金二十五萬元，尚屬
    過高，而各應以五萬元為適當等語，有該判決在卷可稽，則揆諸上開判決意旨，
    原審既已具體說明兩造之身分、職業、教育程度、財產及經濟狀況究竟如何，據
    為審判之依據，自無判決不備理由之情形，於法並無不合。兩造仍執陳詞，以上
    開情詞主張及抗辯，核均屬無據，應予駁回。
四、綜上所述，被上訴人主張「上訴人二人之行為，顯已構成公然侮辱或傷害之犯行
    ，而為侵權行為」等情，堪信為真實，而上訴人丙○○抗辯「其乃係以上開言語
    責罵妻子甲○○，不必與沒水準之人爭車位，而非對被上訴人加以侮辱」；上訴
    人甲○○抗辯「事發當時兩人乃係相互拉扯，其亦受有傷害」等語，為不足採。
    本件斟酌兩造身分、地位及經濟狀況，被上訴人所得請求非財產上損害之慰撫金
    ，自以被上訴人各給付五萬元為正當。逾此所為之請求，即難謂為正當。原審判
    命上訴人丙○○、甲○○應各給付被上訴人五萬元及自八十八年十月十四日起至
    清償日止，按週年利率百分之五計算之利息。而駁回被上訴人其餘非財產上損害
    之慰撫金請求，經核並無違誤。兩造各就其敗訴部分上訴及附帶上訴，指摘原判
    決不當，求予廢棄改判，為無理由，應駁回其上訴及附帶上訴。
五、據上論結，本件上訴及附帶上訴均為無理由，依民事訴訟法第四百三十六條之一
    第三項、第四百四十九條第一項、第七十八條，判決如主文。
中    華    民    國    八十九    年      七      月        二十六      日
                                  臺灣高雄地方法院民事第二庭
                                      審判長法  官  謝  靜  雯
                                            法  官  黃  國  川
                                            法  官  陳  信  伍
右為正本係照原本作成。
本判決不得上訴。
中    華    民    國    八十九    年      七      月        二十六      日
                                            書記官  李  梅  芬


司法院資訊處製作；財團法人民間司法改革基金會備份。
